【裁判字號】    92,再,6
【裁判日期】    920331
【裁判案由】    再審之訴
【裁判全文】
臺灣臺中地方法院民事裁定  九十二年度再字第六號
    再審聲請人    甲○○
    再審相對人    吳廖阿鑾
右當事人間聲請停止執行事件，再審聲請人對於中華民國九十一年十二月二十日本院
九十一年度聲字第一七一二號確定裁定聲請再審，本院裁定如左：
    主      文
再審聲請駁回。
    理      由
一、聲請再審意旨略以：查再審聲請人持臺灣高等法院臺中分院九十年度上更(一)字第
    五三號確定判決為執行名義，向本院民事執行處聲請「拆屋還地」強制執行（九
    十一年度執字第三二三三四號），嗣再審相對人吳廖阿鑾以其與其他繼承人吳榮
    吉、吳月女、吳月珠、吳添丁、韋必威、吳月招、吳添福、吳添發等人業於九十
    一年十一月二十七日就上開確定判決提起再審之訴為由，依強制執行法第十八條
    第二項規定，聲請本院裁定供相當擔保准予停止執行，嗣經本院於民國九十一年
    十二月二十日以九十一年度聲字第一七一二號裁定：准再審相對人供擔保新台幣
    萬陸仟貳佰伍拾陸元後，本院九十一年度執字第三二三三四號執行事件之強制
    執行程序，於臺灣高等法院臺中分院九十一年度再字第五五號再審之訴事件判決
    確定前暫予停止。惟查：(1)本院九十一年度執字第三二三三四號執行事件之債務
    人，除再審相對人吳廖阿鑾外，尚有吳榮吉、吳月女、吳月珠、吳添丁、韋必威
    、吳月招、吳添福、吳添發等八人，其等並未聲請提供擔保停止執行，故就其等
    八人拆除地上物部分，應無停止執行之情事；(2)系爭土地之地上物，係再審相對
    人吳廖阿鑾與吳榮吉、吳月女、吳月珠、吳添丁、韋必威、吳月招、吳添福、吳
    添發等人，因繼承被繼承人吳清波遺產而取得，故聲請供擔保停止執行拆除地上
    物，依法應由再審相對人吳廖阿鑾與吳榮吉、吳月女、吳月珠、吳添丁、韋必威
    、吳月招、吳添福、吳添發等人共同聲請，當事人方屬適格；(3)原裁定准予再審
    相對人吳廖阿鑾供擔保金萬陸仟貳佰伍拾陸元，顯不足以擔保再審聲請人因停
    止執行所受之損害，是以本院九十一年度聲字第一七一二號確定裁定，自有適用
    法規顯有錯誤之事由存在，爰依民事訴訟法第五百零七條之規定，就前開確定裁
    定聲請再審。
二、按當事人對於確定裁定聲請再審，依民事訴訟法第五百零七條準用同法第四百九
    十六條第一項但書規定，不得以其已依抗告主張之事由，為其聲請之理由；知其
    事由而不為主張者，亦同。又下級審法院之裁定是否有適用法規顯有錯誤之情形
    ，於該裁定送達當事人之時，即可知悉，當事人應可依抗告程序請求救濟，如其
    不循此途徑以謀救濟，自不得於事後執該事由聲請再審，最高法院著有八十九年
    度台抗字第一六二號裁判可供參照。經查：本院九十一年度聲字第一七一二號裁
    定，係於九十二年一月二十八日送達再審聲請人，而再審聲請人未於法定抗告期
    間十日內提起抗告，僅於九十二年二月十四日具狀聲請閱覽卷宗稱：「本院九十
    一年度執字第三二三三四號執行事件之債務人，除聲請人吳廖阿鑾外，尚有吳榮
    吉、吳月女、吳月珠、吳添丁、韋必威、吳月招、吳添福、吳添發等八人‧‧‧
    右開強制執行事件債務人吳廖阿鑾等九人係因繼承被繼承人吳清波遺產而為執行
    事件地上物之所有權人，故其等依法負有拆除地上物之連帶責任‧‧‧聲請人吳
    廖阿鑾一人雖因提起再審之訴而聲請提供擔保停止執行，然債務人吳榮吉等八人
    依法負有拆除地上物之連帶責任，而債務人吳榮吉等八人並無聲請提供擔保停止
    執行，故債務人吳榮吉等八人對相對人負有拆除地上物之連帶責任，而拆除地上
    物部分，應無停止執行之情事‧‧‧如地上物延宕未拆，債權人之權益將嚴重受
    損，茲為確定聲請人吳廖阿鑾向鈞院聲請提供擔保停止執行之範圍‧‧‧特狀請
    准定期閱覽卷宗」等情，經本院依職權調取上開停止執行卷查明屬實。是以，本
    院九十一年度聲字第一七一二號裁定當事人欄已明確記載「聲請人吳廖阿鑾」、
    主文欄亦諭知：「聲請人（即吳廖阿鑾）供擔保新台幣萬陸仟貳佰伍拾陸元後
    ，本院九十一年度執字第三二三三四號執行事件之強制執行程序，於臺灣高等法
    院臺中分院九十一年度再字第五五號再審之訴事件判決確定前應暫予停止」等語
    ，則再審聲請人於收受該裁定送達時，業已知悉本件停止執行係單由吳廖阿鑾一
    人聲請，聲請停止執行之範圍乃本院九十一年度執字第三二三三四號執行事件之
    「全部強制執行程序」。因此，上開本院九十一年度聲字第一七一二號確定裁定
    ，縱有再審聲請人前項所稱「適用法規顯有錯誤」之事由存在，而再審聲請人亦
    應於收受裁定送達時業已知悉，此見再審聲請人前開聲請閱覽卷宗狀內所述理由
    亦明，惟再審聲請人竟不依抗告程序請求救濟，任由抗告期間經過，再執該事由
    聲請再審，依前開最高法院裁判意旨，本件聲請再審自難認為合法，應予駁回。
三、據上論結，本件聲請再審不合法，依民事訴訟法第五百零七條、第五百零二條第
    一項、第四百九十六條第一項但書，裁定如主文。
中      華      民      國    九十二    年      三      月    三十一    日
                            臺灣臺中地方法院民事第五庭
~B法      官  王邁揚
右正本證明與原本無異。
得抗告。
中      華      民      國    九十二    年      三      月    三十一    日
~B書記官


司法院資訊處製作；財團法人民間司法改革基金會備份。
